臺灣高等法院臺中分院刑事判決　　　　　　　　　　九十四年度上訴字第八八一號
　　上　訴　人
　　即　被　告　丁○○
右上訴人因搶奪等案件，不服臺灣南投地方法院九十四年度訴字第一五○號中華民國
九十四年四月四日第一審判決（起訴案號：臺灣南投地方法院檢察署九十三年度偵字
第四三三七號、九十四年度偵字第五一號），提起上訴，本院判決如左：
      主  文
原判決撤銷。
丁○○共同連續意圖為自己不法之所有，而搶奪他人之動產，處有期徒刑壹年陸月。
    事實及理由
一、丁○○曾因竊盜案件，經臺灣南投地方法院判處有期徒刑七月，緩刑三年確定，
    又因竊盜案件，經本院判處有期徒刑八月確定，前案緩刑並經撤銷宣告，再因搶
    奪、竊盜案件，經臺灣嘉義地方法院分別判處有期徒刑一年二月、六月確定，合
    併定應執行有期徒刑一年七月，入監執行後於民國（下同）九十三年十月七日假
    釋出監，尚在假釋期間，仍未知悔改，意圖自己不法之所有，於九十三年十二月
    十二日十五時許，在其位於南投縣（下同）竹山鎮○○路一一六之七三號四樓住
    處之地下室，持其家人所有、客觀上足為兇器使用之梅花板手及十字型螺絲起子
    各一支（均未扣案），竊取甲○○所有之號碼ＦＱＤ－七五七號機車車牌一面，
    得手後，將之懸掛於其所有之黑色機車上，供作搶奪時之掩飾，並基於為自己不
    法有意圖之概括犯意，或單獨或與林揚焌、黃嘉興（二人均為同案被告，由原審
    法院另為審結）共同為下列犯行：
（一）丁○○與林揚焌共同基於犯意之聯絡，由丁○○騎乘懸掛上開車牌之黑色機車
      搭載林揚焌，於同月十三日十八時許，開始在南投縣竹山鎮市區盤繞尋找搶奪
      目標，同日二十時許，騎經竹山鎮○○路竹山公園附近時，見丙○○獨自一人
      騎乘腳踏車，丁○○即將機車騎近，乘丙○○不備之際，徒手搶奪丙○○所有
      掛於該腳踏車把手上之手提包，得手後，二人隨即沿竹山鎮○○路往中和里方
      向逃逸，並於前山路旁檢視搶奪所得之財物，發現手提包內僅有二副眼鏡及一
      本筆記簿，價值無幾，乃將之丟棄於路旁水溝（未尋獲）。
（二）丁○○又於同月十四日七時許，騎乘上揭機車，在竹山鎮○○路與鹿山路口，
      趁戊○○騎乘車牌ＴＮＰ─六二八號機車不及防備之際，徒手搶奪戊○○所有
      、置於車籃內之之皮包一只（內有信用卡、提款卡、健保卡、身分證及現金新
      臺幣《下同》約四十元），得手後加速往竹山鎮○○路方向逃逸，並將皮包內
      之現金取出花用，其餘物品則棄置於竹山鎮桂林里城隍廟旁之河流中（未尋獲
      ）。
（三）丁○○復與黃嘉興共同基於犯意之聯絡，於同月二十五日下午十四時許，由丁○○騎乘其母所有之車牌ＬＫＪ─七０六號機車搭載黃嘉興，並以泥巴塗抹車
      牌，使之不易辨識，在南投縣集集鎮林尾里公館橋清水溪北岸堤防道路，乘乙○○與其女友陳德生二人共騎協力腳踏車不及防備之際，由丁○○徒手搶奪乙○○、陳德生所有之棕色絨布手提袋一只（內有皮夾一個、手機一支、數位照
      相機一台、車鑰匙一支、信用卡、駕照、提款卡、健保卡及現金五千五百元）
      ，得手後即加速逃逸，並在竹山鎮社寮里田中巷朋分搶得之財物，丁○○分得
      數位相機一台及現金四千元，黃嘉興分得手機一支及現金一千五百元，其餘物
      品則連同黃嘉興行搶時所穿之藍色外套丟棄於道路旁。嗣經警調閱路口監視錄
      影帶，循線於同日二十時三十分許，在南投縣竹山鎮○○路一一六之七三號四
      樓丁○○住處查獲並起出其等所搶之數位相機一台、尚未用罄之二千元，及在
      竹山鎮○○路三三號黃嘉興住處起獲手機一支，在竹山鎮○○巷○○道路旁起
      獲其等丟棄之車鑰匙各一支、信用卡三張、提款卡二張、健保卡一張、棕色絨
      布手提袋一個、及黃嘉興行搶時所穿之藍色外套一件。林楊焌並於同月二十六
      日十九時許自首，經警在其位於竹山鎮○○路十一之十二號住處起獲丁○○上
      揭竊得之ＦＱ９－７５７號機車車牌一面。
二、案經南投縣警察局竹山分局、集集分局移送台灣南投地方法院檢察署檢察官偵查
    起訴。
    理  由
一、按「被告以外之人於審判外之言詞或書面陳述，除法律有規定者外，不得作為證
    據。前項規定，於第一百六十一條第二項之情形及法院以簡式審判程序或簡易判
    決處刑者，不適用之」，又「被告以外之人於審判外之陳述，雖不符前四條之規
    定，而經當事人於審判程序同意作為證據，法院審酌該言詞陳述或書面陳述作成
    時之情況，認為適當者，亦得為證據。當事人、代理人或辯護人於法院調查證據
    時，知有第一百五十九條第一項不得為證據之情形，而未於言詞辯論終結前聲明
    異議者，視為有前項之同意」，刑事訴訟法第一百五十九條第一項、第二項前段
    及第一百五十九條之五分別定有明文。本案原審係以簡式審判程序審理，本院審
    理中就被害人及共犯之警詢陳述調查證據時，未據被告聲明異議，揆諸上開規定
    ，本件被害人及共犯於警訊中之陳述得為證據，合先敘明。
二、右揭事實，業據上訴人即被告丁○○（下稱被告）坦承不諱，核與共犯黃嘉興、
    林楊焌於警訊中供述及證人即被害人甲○○、丙○○、戊○○、乙○○於警詢中
    之指訴情節相符，並有被害人甲○○、乙○○分別出具之贓物領據保管單各一紙
    及查獲時所拍攝之照片在卷足參，本件事證明確，被告前開犯行均堪認定。
三、核被告右揭時地竊取車牌之所為，係犯刑法第三百二十一條第一項第三款之加重
    竊盜罪，就右揭事實一之（一）、（二）、（三）所為，均係犯刑法第三百二十
    五條第一項之搶奪罪。被告與林揚焌、黃嘉興間，就前開事實一之（一）、（三
    ）所犯之搶奪犯行，分別有犯意之聯絡，行為之分擔，均為共同正犯。又被告所
    為三次搶奪犯行，時間緊接，所犯係構成要件相同之罪名，顯係基於概括犯意反
    覆為之，為連續犯，以一罪論，並加重其刑。再被告竊取機車車牌所犯之加重竊
    盜罪與搶奪罪間，有方法、結果之牽連關係，為牽連犯，應依刑法第五十五條規
    定從一重之搶奪罪處斷。
四、原審判決引據起訴書而予以論罪科刑，固非無見，惟：１、起訴書既論載被告右
    揭時地第三次搶得之現金，由被告分得四千元，共犯黃嘉興分得一千五佰元，則
    合計應為五千五百元，然起訴書載記為六千元，已有不妥；且該次經警循線而起
    獲贓物之地點除被告之住處外，尚有於共犯黃嘉興之住處及於竹山鎮○○里○○
    巷○○道路旁處起獲贓物一批，起訴書就此泛載為係於被告住處查獲，而漏載共
    犯黃嘉興住處及田中巷產業道路旁，原判決逕為引用，未予更正補充，容有未洽
    。２、被告於右揭時地竊取車牌所用之板手及起子係其家裡所有，非屬被告或共
    犯所有，業據被告於原審中供明（參原審卷第五一頁），原判決認係被告所有而
    依刑法第三十八條第一項第二款規定予以沒收，並有不當；３、本案被告所犯刑
    法第三百二十五條第一項、第三百二十一條第一項第三款之罪法定刑均無罰金刑
    ，原判決適用法條併引「罰金罰鍰提高標準條例第一條前段」，亦屬有誤。被告
    以原審量刑過重為由提起上訴，雖屬無據，然原判決既有上揭可議，仍屬無可維
    持，應由本院將原判決撤銷改判。爰審酌被告前因搶奪、竊盜等案件，經接續執
    行，甫於九十三年十月七日假釋出監（參其前案紀錄表），仍不知悔改，又再犯
    本案及其犯罪之動機、目的、手段、次數，所得財物之價值及其行為之危害，併
    其犯後坦承犯行，主動供出部分犯行，態度良好等一切情狀，量處如主文第二項
    所示之刑。又檢察官雖對被告具體求處有期徒刑三年，惟經本院審酌被告之犯罪
    情節等一切情狀，認為量處如主文第二項所示之刑，以足收懲儆之效，併此敘明
    。
五、被告右揭時地持以竊取車牌、未扣案之梅花板手及十字型螺絲起子，係被告家人
    所有，非屬被告或共犯所有；又扣案之外套一件，雖係被告所有且其於搶奪戊○○財物時所穿著，惟被告係依正常穿著衣服之方式穿在身上一節，亦經被告供明
    在卷，核與被害人戊○○於警詢時指述之情節相符，故尚難認為此外套一件係供
    被告犯該搶奪犯行所用之物，又非違禁物，爰均不予宣告沒收，亦併敘明。
據上論結，應依刑事訴訟法第三百六十九條第一項前段、第三百六十四條、第二百九
十九條第一項前段，刑法第二十八條、第五十六條、第三百二十五條第一項、第三百
二十一條第一項第三款、第五十五條，判決如主文。
本案經檢察官己○○到庭執行職務。
中      華      民      國      九十四      年      六      月    七    日
                                   臺灣高等法院臺中分院刑事第三庭
                                         審判長法  官  江  錫  麟
                                               法  官  廖  柏  基
                                               法  官  林  欽  章
右正本證明與原本無異。
如不服本判決應於收受送達後十日內向本院提出上訴書狀，其未敘述上訴之理由者並
得於提起上訴後十日內向本院補提理由書（均須按他造當事人之人數附繕本）。
                                               書記官  巫  彥  佳
中     華     民     國     九十四     年      六      月      八       日
附錄本案論罪科刑法條：
刑法第三百二十五條第一項
意圖為自己或第三人不法之所有，而搶奪他人之動產者，處六月以上五年以下有期徒
刑。
                                                                        Ｆ
